【裁判字號】    99,易,920
【裁判日期】    991012
【裁判案由】    詐欺
【裁判全文】
臺灣彰化地方法院刑事判決               99年度易字第920號
公  訴  人  臺灣彰化地方法院檢察署檢察官
被      告  甲○○
上列被告因詐欺案件，經檢察官提起公訴（99年度偵字第7367號
），本院改依簡式審判程序判決如下：
    主  文
甲○○幫助意圖為自己不法之所有，以詐術使人將本人之物交付
，處有期徒刑月，如易科罰金，以新臺幣壹仟元折算壹日。
    事  實
一、甲○○能預見提供行動電話門號予不相識之人使用，可能幫
    助不詳之犯罪集團隱匿真實身分，以作為犯罪集團進行詐欺
    犯罪所用，竟仍不違其本意，基於幫助他人涉犯詐欺之犯意
    ，於民國99年2 月3 日某時許，在嘉義縣某處之威寶電信股
    份有限公司申辦0000000000號門號後，即於同日，在嘉義市
    某處，將該門號之SIM 卡以新台幣（下同）800 元為代價，
    賣予真實姓名年籍不詳之人，再由該名不詳人士將上開門號
    之SIM 卡交由詐騙集團使用。嗣詐騙集團取得上開門號SIM
    卡後，即意圖為自己不法之所有，於99年3 月12日上午11時
    30分許，以前開門號撥打電話予住於臺北市之民眾丙○○，
    佯稱係丙○○之親戚，急需款項應急，欲向丙○○先行周轉
    15萬元，因丙○○已高齡87歲，一時不查而陷於錯誤，誤認
    對方果真為自己之親戚，而於同日13時17分許，指示外籍傭
    人前往金融機構將款項匯入陳勇天（由高雄市政府警察局前
    鎮分局另行移送偵辦）所申設國泰世華銀行前鎮分行帳號00
    0000000000號帳戶內，該款項隨即遭詐欺集團成員提領一空
    ，嗣經丙○○之媳婦乙○○察覺有異報警處理，始悉上情。
二、案經高雄市政府警察局前鎮分局報請臺灣彰化地方法院檢察
    署檢察官偵查起訴。
    理  由
一、按本件被告所犯為死刑、無期徒刑或最輕本刑為3 年以上有
    期徒刑以外之罪，其於準備程序中就被訴事實為有罪之陳述
    ，經法官告知簡式審判程序之旨，並聽取公訴人之意見後，
    本院合議庭依刑事訴訟法第273 條之1 第1 項規定，裁定由
    受命法官獨任進行簡式審判程序，合先敘明。
二、上揭犯罪事實，業據被告甲○○於偵訊、本院行準備程序與
    審理時坦承不諱，核與證人乙○○於警詢中指述之情節相符
    ，並有匯款委託書、通聯調閱查詢單、內政部警政署反詐騙
    案件紀錄表、受理詐騙帳戶通報警示簡便格式表在卷可稽，
    足認被告自白核與事實相符，堪可採為論罪科刑之依據。
三、按刑法上之故意，分為直接故意（確定故意）與間接故意（
    不確定故意），「行為人對於構成犯罪之事實，明知並有意
    使其發生者」為直接故意，「行為人對於構成犯罪之事實，
    預見其發生而其發生並不違背其本意者」為間接故意，又間
    接故意與有認識的過失（又稱疏虞過失）之區別，在於二者
    對構成犯罪之事實雖均預見其能發生，但前者對其發生並不
    違背其本意，後者則確信其不發生。且幫助犯之成立，以行
    為人主觀上認識被幫助者正欲從事犯罪或係正在從事犯罪，
    且該犯罪有既遂之可能，而其行為足以幫助他人實現構成要
    件者，即具有幫助故意，並不以行為人確知被幫助者係犯何
    罪名為必要。查目前電信實務上欲申辦行動電話門號使用並
    非難事，且個人所得申辦之行動電話門號數目幾無上限，另
    通信費用之收費標準亦未因人而異，是倘非供作不法犯罪使
    用，衡情尚無不以自己名義申辦、使用之必要，況申辦行動
    電話者需負擔相關通信費用，且行動電話門號專屬性甚高，
    一般人皆有妥為保管防止他任意使用之認識。縱因特殊情況
    偶有交付他人使用之需，亦必然深入瞭解用途後再行提供以
    使用，方符常情。而該門號如落入不明人士手中，極易被利
    用為與財產有關之犯罪工具，此又係具備一般生活智識者皆
    能體察之常識。參以邇來詐欺取財之犯罪類型層出不窮，該
    等犯罪多係利用他人之行動電話門號以躲避警方查緝，並迭
    經媒體廣為披載、報導，此應為常人本於一般認知能力所能
    知悉，被告於行為時為心智健全之成年人，對此社會現狀，
    當無不知之理，亦即被告對他人取得其所申辦之行動電話門
    號之目的，有可能供作詐欺取財使用，應有所預見，竟仍將
    其所申辦之行動電話門號提供他人使用，他人嗣後將被告提
    供之行動電話門號供作詐欺取財之用，並藉以取信被害人及
    掩飾其詐欺犯行不易遭人查緝，顯不違反被告之本意，被告
    自有幫助他人詐欺取財之不確定故意甚明。本案事證明確，
    被告犯行洵堪認定，應予依法論科。
四、核被告所為，係犯刑法第30條第1 項前段、第339 條第1 項
    之幫助詐欺取財罪。被告幫助他人犯詐欺取財罪，為從犯，
    應依刑法第30條第2 項規定按正犯之刑減輕之。爰審酌被告
    擅自提供行動電話門號SIM 卡供他人非法使用，使犯罪難以
    查緝，等同助長社會犯罪風氣，更造成被害人求償上之困難
    ，行為殊屬不當，兼衡被告犯罪動機、目的、手段及犯後坦
    承犯行之態度、被害人所受之損害等一切情狀，量處如主文
    所示之刑，並諭知易科罰金之折算標準，以示懲儆。
據上論斷，應依刑事訴訟法第273 之1 第1 項、第299 條第1 項
前段，刑法第30條第1 項前段、第2 項、第339 條第1 項、第41
條第1 項前段，刑法施行法第1 條之1 ，判決如主文。
本案經檢察官楊聰輝到庭執行職務。
中    華    民    國    99    年    10    月    12    日
                  刑事第九庭    法  官  蕭文學
以上正本證明與原本無異。
如不服本判決應於收受判決後10日內向本院提出上訴書狀，並應
敘述具體理由；其未敘述上訴理由者，應於上訴期間屆滿後20日
內向本院補提理由書（均須按他造當事人之人數附繕本）「切勿
逕送上級法院」。
告訴人或被害人對於判決如有不服具備理由請求檢察官上訴者，
其上訴期間之計算係以檢察官收受判決正本之日期為準。
中    華    民    國    99    年    10    月    12    日
                                書記官  卓俊杰
附錄本案論罪科刑法條全文：
中華民國刑法第339條
意圖為自己或第三人不法之所有，以詐術使人將本人或第三人之
物交付者，處 5 年以下有期徒刑、拘役或科或併科 1 千元以下
罰金。
以前項方法得財產上不法之利益或使第三人得之者，亦同。
前二項之未遂犯罰之。

司法院資訊處製作；財團法人民間司法改革基金會備份。
